臺灣高等法院臺南分院刑事裁定　　　　　　　　 九十三年度抗字第二九五號　 Ｃ
　　　抗　告　人
　　　即　被　告　甲　○　○
右列被告因常業詐欺等案件，不服臺灣臺南地方法院九十三年度聲羈字第三八八號，
中華民國九十三年十一月十九日羈押裁定（聲請案號：臺灣臺南地方法院檢察署九十
三年十一月十九日檢察官羈押聲請書，偵查案號：九十三年度偵字第一二一五六號）
，提起抗告，本院裁定如左：
      主      文
抗告駁回。
      理      由
一、本案抗告人即被告甲○○、乙○○因涉犯常業詐欺罪等罪，經臺灣臺南地方法院
    檢察署檢察官聲請羈押，嗣由臺灣臺南地方法院法官訊問後，認被告甲○○、乙
    ○○犯罪嫌疑重大，有刑事訴訟法第一百零一條第一項第二款情形，非予羈押，
    顯難進行追訴、審判，且按同法第一百零一條之一第一項第七款規定，被告甲○
    ○、乙○○犯刑法第三百四十條之常業詐欺罪，其嫌疑重大，有事實足認為有反
    覆實施同一犯罪之虞，而有羈押之必要，於民國（下同）九十三年十一月十九日
    裁定羈押，並禁止會客通信。
二、抗告人甲○○抗告意旨略以：
（一）抗告人並非詐欺集團之成員，平日經營通訊行，僅係因故認識林峰君，經由林
      峰君介紹認識小李以及陳濟民，因林峰君長期在大陸，近一、二個月來曾以兩
      岸地下匯兌為由，要求抗告人代為匯款，但究竟林峰君、陳濟民等人從事何業
      ？抗告人確實毫不知情，不能僅因抗告人曾代林峰君匯款，即認抗告人為其集
      團之份子，實屬過度擴張。抗告人於警訊時，因員警告知抗告人涉嫌偽造有價
      證券罪，與林峰君集團無關，只要配合員警之問話，抗告人即無需羈押，因此
      抗告人即配合員警之問話，但實際上抗告人確實毫不知悉林峰君等人從事何業
      ？更無與其等串供之可能。
（二）本件其他同案被告多人，除乙○○為抗告同居人外，其餘抗告人均不認識，其
      等亦不認識抗告人，足證抗告人與其等詐騙集團份子毫無關係，抗告人確非詐
      騙集團之成員，更非常業詐欺嫌疑人，原審以預防性羈押為由羈押被告，實有
      違誤。
（三）抗告人到案後，均配合檢警人員之偵調，提供抗告人所知悉之全部事實，毫無
      隱瞞，自不能因未緝獲林峰君等嫌疑人，即推認抗告人為常業詐欺罪之共犯，
      對抗告誠屬不公。且抗告人遭羈押後，通訊行即無法運作，到期票據均無法處
      理，將導致公司週轉失靈，影響公司員工生計。故懇請撤銷原審裁定，准予被
      告具保或釋放。
（四）抗告人自九十一年十一月十八日晚間六時左右遭逮捕，迄至檢察官聲請羈押，
      期間是否超過二十四小時，違反憲法第八條規定，懇請詳察。又抗告人並無逃
      亡或勾串共犯、證人、湮滅證據之虞之拘提事由，檢察官以刑事事訴訟法第七
      十六條規定拘提被告，逮捕程序應不合法，原審所為之羈押裁定即有違誤。
三、抗告人乙○○抗告意旨略以：
（一）抗告人與甲○○為同居男女朋友，抗告人固曾應甲○○之要求到銀行匯款，但
      匯款金額、對象、帳號等資料，均係甲○○提供被告，抗告人僅係跑腿代辦而
      已，究竟何人委託匯款，抗告人確實均不知情，僅受甲○○之委託辦理，亦未
      曾過問，實無與任何人有勾串之可能。又抗告人與甲○○同居，於甲○○不方
      便接聽電話時，曾代接過甲○○之電話，要屬平常，抗告人代接電話時，亦僅
      轉達何人打電話等情事，對於甲○○平日與何人聯絡、聯繫事項等，抗告人均
      不知悉，如何能謂被告犯罪嫌疑重大。
（二）抗告人為鑫盟電信股份有限公司之負責人，同時亦經營法拍屋之買賣，有正當
      固定之職業，絕非詐騙集團之成員，此由同案被告除甲○○外，其餘均不認識
      抗告人，抗告人亦未曾見過其餘被告，即足證明。抗告人既有工作，平日又未
      與其他同案被告有任何接觸，並無常業詐欺罪嫌，更無預防性羈押之必要。又
      抗告人遭羈押後，鑫盟公司之業務處理即產生問題，懇請迅撤銷原裁定，准將
      抗告人釋放。
（三）綜上，抗告人實無犯罪嫌疑重大之情，亦無事實足認有逃亡或勾串共犯、證人
      、湮滅證據之虞之拘提事由，檢察官以刑事訴訟法第七十六條規定拘提抗告人
      ，逮捕程序應不合法，原審未查仍准予羈押聲請，原裁定即有違誤。
四、經查：
（一）按被告經法官訊問後，認為犯罪嫌疑重大，有逃亡之虞者，非予羈押，顯難進
      行追訴，審判者，得羈押之，刑事訴訟法第一百零一條第一項第一、二、三款
      定有明文。又被告經法官訊問後，認為犯同法第一百零一條之一第一項各款之
      罪，其嫌疑重大，有事實足認為有反覆實施同一犯罪之虞，而有羈押之必要者
      ，得羈押之。
（二）抗告人甲○○、乙○○雖否認有業務詐欺等犯行，惟原審法官審酌檢察官所提
      之相關卷證後認為：被告等經訊問後，共犯常業詐欺，偽造文書罪嫌重大，有
      反覆實同一犯罪之虞，且有共犯在逃，有羈押必要，應予羈押，並禁見。
（三）本院查，原審法院就抗告人甲○○、乙○○如何犯罪嫌疑重大，如何有逃亡與
      反覆實同一犯罪之虞，及有羈押與禁見之必要，均已敘明其所憑之依據及理由
      ，經核並無違法或顯然不當之情形。抗告人甲○○、乙○○雖否認犯罪，然其
      等是否犯罪，係檢察官偵查及法院實體審理之問題，受理羈押聲請之法院憑卷
      內所得之事證，為一般之調查結果，若認為被告確屬犯罪嫌疑重大，即足以作
      為審酌之依據，毋需達於確信被告有罪之程度。又抗告人甲○○、乙○○雖均
      從事電信公司之工作，然其等之公司營運狀況是否因羈押而受影響，非本件羈
      押所應考量之要件。此外，被告有無事實足認有逃亡或勾串共犯、證人、湮滅
      證據之虞之拘提事由，應屬檢察官職權裁量認定之事項，且按刑事訴訟法第七
      十六條之逕行拘提之規定，在案件偵查中，本屬檢察官之權限，法院於審查羈
      押要件之「拘提、逮捕前置主義」時，對於檢察官是否合法拘提被告，僅得「
      形式上」審查拘提被告之程序是否完備，而不能進行實質上審查拘提被告之必
      要性，此與法院於審查有無羈押之必要性（實質羈押理由與必要性）尚有不同
      ，蓋檢察官既有拘提之權利，其應否拘提之實體上之判斷，要非法官所得過問
      ，此亦符合憲法層次所強調之「正當法律程序」（即「Due process of law」
      ，並請參照司法院大法官第三八四號解釋）。準此以觀，抗告人甲○○、乙○
      ○認為其並無逃亡或勾串共犯、證人、湮滅證據之虞之拘提事由，檢察官以刑
      事事訴訟法第七十六條規定逕行拘提，逮捕程序應不合法，原審所為之羈押裁
      定即有違誤，實因容有誤會所致。再查，至抗告人甲○○、乙○○自九十一年
      十一月十八日十八時十五分遭拘提（詳臺灣臺南地方法院檢察署九十三年度偵
      字第一二一五六號影卷第一頁）迄至檢察官聲請羈押，而將其等移送至臺灣臺
      南地方法院之時間雖為同年月十九日廿時廿五分；然經扣除法定障礙事由經過
      時間（即在途解送時間，合計共使用四小時），此有「嫌疑人甲○○等人涉嫌
      常業詐欺等案相關筆錄資料卷影本」內甲○○、乙○○之「法定障礙時間統計
      表」在卷可稽，故本件並未違反憲法第八條第二項中段「至遲於二十四小時內
      移送該管法院審問」之規定，併予敘明。
五、綜上所述，原審法院羈押之裁定，並無違法或顯然不當之情形，抗告人甲○○、
    乙○○抗告指摘原審裁定不當為無理由，應予駁回。
據上論斷，應依刑事訴訟法第四百十二條，裁定如主文。
中    華    民    國      九十四      年      一      月      三        日
                                  臺灣高等法院臺南分院刑事第三庭
                                      審判長法官  陳    義    仲
                                            法官  陳    顯    榮
                                            法官  宋    明    蒼
右正本證明與原本無異。
不得再抗告。
                                      法院書記官  尤    乃    玉
中    華    民    國      九十四      年      一      月  六        日
